【裁判字號】    90,簡上,3
【裁判日期】    920613
【裁判案由】    確認本票債權不存在
【裁判全文】
臺灣臺東地方法院民事裁定  九十年度簡上字第三號
    上    訴    人  丙○○
                    甲○○
    被上訴人即原告  乙○○
    被          告  丁○○
    訴 訟 代 理 人  甲○○.
右當事人間請求確認本票債權不存在事件，被上訴人為訴之變更，本院裁定如左：
    主      文
被上訴人變更及追加之訴駁回。
訴訟費用由被上訴人即原告負擔。
    理      由
一、按對於簡易程序之第一審裁判，得上訴人或抗告於管轄之地方法院，其審判以合
    議為之；當事人於前項上訴程序為訴之變更、追加或提起反訴，致應適用通常訴
    訟程序者，不得為之，民事訴訟法第四百三十六條之一第一、二項定有明文。是
    擴張應受判決事項之聲明或因情事變更而以他項聲明代最初聲明，係屬訴之追加
    或變更，而民事訴訟法第四百三十六條之一第二項既特別規定當事人於簡易事件
    判決上訴程序，為訴之變更、追加或提起反訴，致應適用通常訴訟程序者，不得
    為之，自應受此限制，故第二審法院就追加或變更後之新訴應以裁定駁回之。經
    查：被上訴人即原告於原審以上訴人即被告丙○○、甲○○脅迫等事由，請求確
    認渠等持有，由被上訴人即原告簽發如原審判決附表所示之三十六張本票（下稱
    系爭本票）債權不存在，併依不當得利法律關係請求丙○○、甲○○返還系爭本
    票，經原審依簡易訴訟程序判決被上訴人即原告全部勝訴，嗣因系爭本票中編號
    八、九號之本票已轉讓予訴外人劉志森，編號十一之本票已轉讓予訴外人陳國宏
    ，被上訴人就前開三張本票部分，乃於九十二年六月五日，依民法第一百七十九
    條、第一百八十一條至第一百八十三條之規定，另追加丁○○為被告，與丙○○
    、甲○○共同返還四十八萬元之不當得利（見附件訴之聲明第四項第１、２、４
    點，至於同項第３點，已於九十二年六月六日本院言詞辯論中撤回），然被上訴
    人於原審依不當得利之規定，請求上訴人返還系爭本票部分，本即非屬民事訴訟
    法第四百二十七條第二項第六款本於票據有所請求之範圍，理應適用通常訴訟程
    序，因兩造當事人不抗辯而為本案之言詞辯論，依同條第四項視為已有適用簡易
    訴訟程序之合意，而被上訴人前項訴之變更及追加，其訴訟標的之金額，已逾同
    條第一項之數額（即五十萬元），而致本件應適用通常訴訟程序，衡諸前揭說明
    ，被上訴人上開訴之變更、追加，於法不合，自應予駁回。
三、依民事訴訟法第九十五條、第七十八條，裁定如主文。
中      華      民      國    九十二    年      六      月      十三    日
                                    臺灣臺東地方法院民事庭
~B審判長法官  李昆曄
~B法      官  徐文瑞
~B法      官  林永村
右為正本係照原本作成
本裁定不得抗告
中      華      民      國    九十二    年      六      月      十三    日
~B法院書記官  李春菊


司法院資訊處製作；財團法人民間司法改革基金會備份。
